臺灣彰化地方法院刑事判決
111年度交簡上字第39號
上  訴  人  臺灣彰化地方檢察署檢察官 
被      告  胡天祥



上列上訴人因被告過失傷害案件，不服本院111年度交簡字第637
號，中華民國111年4月25日第一審刑事簡易判決（聲請簡易判決
處刑案號：111年度偵字第2399號），提起上訴，本院管轄之第
二審合議庭判決如下：
    主  文
原判決撤銷。
胡天祥犯過失傷害罪，處拘役肆拾伍日，如易科罰金，以新臺幣
壹仟元折算壹日。
    犯罪事實
一、胡天祥領有合格之普通小型車駕駛執照，於民國110年8月29
    日下午2時20分許，駕駛車牌號碼0000-00號自用小客車（下
    稱甲車），沿彰化縣溪州鄉進元路由西往東方向行駛，行至
    該路段與中央路3段交岔路口（下稱案發路口）時，進元路
    東西行向號誌為閃光紅燈，中央路3段南北行向號誌則為閃
    光黃燈，胡天祥原應注意遵守道路交通號誌之指示，又閃光
    紅燈表示「停車再開」，車輛應減速接近，先停止於交岔路
    口前，讓幹線道車優先通行後認為安全時，方得續行；而依
    當時天候晴、日間自然光線、路面乾燥無缺陷、道路無障礙
    物、號誌運作正常無故障等情，客觀上並無不能注意之情事
    ，竟疏未注意依閃光紅燈之指示停車再開，即貿然駛入案發
    路口，適有詹順成騎乘車牌號碼000-000號普通重型機車（
    下稱乙車）搭載邱秀雯，沿中央路3段北往南方向駛近案發
    路口，亦疏未注意依閃光黃燈減速接近，注意安全小心通過
    ，即率然進入案發路口，甲車前車頭遂撞擊乙車右側車身，
    致詹順成、邱秀雯均人車倒地，詹順成因而受有頭皮撕裂傷
    （1.5公分）、右側髖部挫傷、右側膝部、右足踝擦傷、右
    側手肘擦傷等傷害，邱秀雯則受有牙齒硬組織疾病之傷害。
二、案經詹順成、邱秀雯訴由彰化縣警察局北斗分局報告臺灣彰
    化地方檢察署檢察官偵查後聲請簡易判決處刑。
    理  由
一、本判決所引用被告以外之人於審判外之言詞或書面陳述，而
    不符合刑事訴訟法第159條之1至第159條之4之規定者，檢察
    官、被告胡天祥均已明示同意作為證據（簡上卷第91至92頁
    ），本院審酌各該證據製作時之情況，並無違法不當之情事
    ，以之作為證據應屬適當，依刑事訴訟法第159條之5第1項
    之規定，認均具有證據能力。
二、認定犯罪事實所憑之證據及理由：
　㈠上開犯罪事實，業據被告坦承不諱，且經證人即告訴人詹順
    成、邱秀雯於警詢及檢察事務官詢問時證述明確，並有告訴
    人詹順成之衛生福利部彰化醫院（下稱彰化醫院）診斷證明
    書、告訴人邱秀雯之秀傳醫療財團法人彰濱秀傳紀念醫院診
    斷證明書、監視器影像截圖、道路交通事故現場圖、道路交
    通事故調查報告表㈠、㈡-1、現場蒐證照片、公路監理電子閘
    門證號查詢汽車駕駛人資料在卷可佐（偵卷第12至18頁、第
    21至24頁、第29至36頁、第57頁），足認被告自白與事實相
    符，堪可採信。
　㈡按汽車行駛至交岔路口，應遵守燈光號誌；而閃光紅燈表示
    「停車再開」，車輛應減速接近，先停止於交岔路口前，讓
    幹線道車優先通行後認為安全時，方得續行，道路交通安全
    規則第102條第1項第1款前段、道路交通標誌標線號誌設置
    規則第211條第1項第2款定有明文。被告領有合格駕駛執照
    ，其駕車上路自應恪遵上開規定。被告所駕駛之甲車行向燈
    號既為閃光紅燈，駛入案發路口前即應先予停車讓幹線道車
    優先通行後方能繼續直行，而依當時天候晴、日間自然光線
    、路面乾燥無缺陷、道路無障礙物、號誌運作正常無故障，
    客觀上並無不能注意之情事，倘被告於進入案發路口前確有
    先行停止之舉，當可察覺乙車正朝案發路口駛來，可以及早
    禮讓乙車優先通行後再予續行，即可避免本件車禍碰撞事故
    之發生。卷附道路交通事故調查報告表㈠雖記載視距有建築
    物（偵卷第23頁），然此節對於本應停車再開之被告而言，
    非但不足以解免其之注意義務，反而其更應恪遵上開交通規
    則以避免發生危險，然被告竟仍直接駛入案發路口，致在路
    口處與乙車碰撞，核已違反前開注意義務而有過失甚明。被
    告之過失行為與告訴人詹順成、邱秀雯所受傷害間，有相當
    因果關係。告訴人未注意依閃光黃燈減速接近，注意安全小
    心通過，而率然駛入案發路口，對本件事故之發生雖與有過
    失，仍不能解免被告應負之過失罪責。本件事證明確，被告
    犯行堪以認定，應依法論科。
三、核被告所為，係犯刑法第284條前段過失傷害罪。被告以一
    過失傷害行為，同時侵害告訴人詹順成、邱秀雯之個人法益
    ，為想像競合犯，應依刑法第55條之規定從一重處斷。被告
    於肇事後，在未被有偵查犯罪職權之機關或公務員知悉前，
    不逃避接受裁判，於警方前往現場處理時，在場並承認為駕
    駛人，而自首接受裁判，有被告之彰化縣警察局道路交通事
    故肇事人自首情形紀錄表附卷可佐（偵卷第39頁），符合自
    首之規定，依刑法第62條前段規定減輕其刑。
四、上訴之判斷：
　㈠檢察官上訴意旨略以：告訴人詹順成除受有受有頭皮撕裂傷
    、右側髖部挫傷、右側膝部、右足踝擦傷、右側手肘擦傷等
    肢體擦挫傷外，依其診斷證明書之記載，並受有「創傷性第
    4、5腰椎椎間盤突出、神經損傷、左右坐骨神經痛、活動不
    便」等傷害，原審判決書未認定告訴人詹順成此部分傷勢，
    僅認定告訴人詹順成受有肢體擦挫傷之傷勢，並據此量處被
    告拘役55日，判決有違誤，且量刑過輕等語。
　㈡上訴意旨雖指告訴人詹順成因此次車禍事故受有「創傷性第4
    、5腰椎椎間盤突出、神經損傷、左右坐骨神經痛、活動不
    便」之傷害，惟告訴人詹順成於車禍發生後一開始提出之彰
    化醫院110年10月11日、110年10月25日診斷證明書（偵卷第
    12至13頁），上面僅記載其受有「頭皮撕裂傷1.5公分縫合3
    針、右側髖部挫傷、右側膝部、右足踝擦傷、右側手肘擦傷
    」等傷害。嗣告訴人詹順成請求檢察官上訴時，雖另提出彰
    化醫院110年10月11日診斷證明書為證（見簡上卷第19頁）
    ，而該診斷證明書記載告訴人詹順成受有「⒈創傷性第4、5
    腰椎椎間盤突出、神經損傷、左右坐骨神經痛、活動不便。
    ⒉右側手肘擦傷。⒊右側髖部挫傷。⒋頭皮撕裂傷」等傷害，
    然經本院向彰化醫院函詢，該院醫師提到告訴人詹順成於11
    0年6月2日剛手術，於110年8月29日車禍等語（見簡上卷第1
    01頁彰化醫院公文回覆單），再向彰化基督教醫療財團法人
    彰化基督教醫院函詢，該院表示：依病歷記載，詹順成於11
    0年6月間有第4、5腰椎椎間盤突出、神經損傷、左右坐骨神
    經痛、活動不便之症狀。有左下肢麻痛（坐骨神經痛）約2
    個月。於110年6月2日手術後，同年6月11日門診回診，左下
    肢麻痛約改善1/3等語（見簡上卷第115頁函）。參酌證人邱
    秀雯於本院審理時亦證稱：詹順成之前腰椎有開刀，是車禍
    發生之前去開刀的，他無法站太久，站不直，開刀之後站得
    比較久，站立的狀況不會那麼彎。…車禍發生前詹順成還是
    需要輔具，但不需要用到那麼頻繁，詹順成之前就有腰椎的
    傷害才需要動手術，尚未完全復原，後來就發生車禍，發生
    車禍後，除了擦挫傷，我沒有看到詹順成有行動上明顯的改
    變，車禍發生後，去醫院回到家，過了超過一個禮拜，他就
    說腰椎痛，又再去看醫生，我只知道車禍完一週詹順成有跟
    我說他腰痛，但我在外觀上並未感到與車禍前有明顯差異，
    是詹順成跟我反應且去開刀我才知道等語（本院卷第145至1
    46頁、第149至152頁），足認告訴人詹順成所受「創傷性第
    4、5腰椎椎間盤突出、神經損傷、左右坐骨神經痛、活動不
    便」應屬其舊疾，不能認定係此次車禍事故所致。
　㈢而刑之量定，為求個案裁判之妥當性，故法律賦予法院裁量
    權，苟量刑時已以被告之責任為基礎，並斟酌刑法第57條各
    款所列情狀且未逾越法定刑度，即不得遽指為違法；又同一
    犯罪事實與情節，如別無其他加重或減輕之原因，下級審法
    院量定之刑，亦無過重或失輕之不當情形，則上級審法院對
    下級審法院之職權行使，原則上應予尊重（最高法院101年
    度台上字第951號判決意旨參照)。本件原審判決有關量刑部
    分，以「被告因前述過失肇致本件車禍，所為誠有不該，惟
    念其尚知坦承犯行，尚非全無悔意，且前無經論罪科刑之前
    案紀錄，素行良好，有臺灣高等法院被告前案紀錄表在卷為
    憑；而本案於偵審階段先後經彰化縣溪州鄉調解委員會調解
    及本院移付調解，均因雙方對於和解條件無共識而協調未果
    ，有調解不成立證明書、本院民事調解回報單在卷為憑（偵
    卷第19頁、交簡卷第33至34頁），告訴人詹順成、邱秀雯並
    於偵查中陳稱分別要求被告賠償新臺幣（下同）380萬元、3
    6萬元，被告則稱可各賠償二人約10至20萬元等語（偵卷第6
    3頁反面）所示雙方調解條件之差距，尚非被告拒不賠償；
    再參酌被告未依閃光紅燈號誌指示停車再開為本案車禍肇事
    主因，然告訴人詹順成自身同有未依閃光黃燈指示減速慢行
    之違反注意義務情事，而為肇事次因，另告訴人二人因本件
    車禍事故造成之傷勢以擦挫傷居多，傷勢難謂極為嚴重，其
    中告訴人詹順成所受頭皮撕裂傷部分，亦應慮及其當時有未
    依規定配戴安全帽致損害擴大之情事（偵卷第20頁舉發通知
    單參照）；兼衡被告自稱大學畢業之智識程度、經濟小康之
    家庭經濟生活狀況（偵卷第4頁「受詢問人」欄）等具體行
    為人責任基礎之一切情狀」，在法定刑範圍內，判處被告拘
    役55日，並諭知易科罰金之折算標準，依照原審判決時之情
    狀，核無量刑過輕之情事。
　㈣惟本案上訴後，被告與告訴人邱秀雯已於111年10月24日成立
    調解，被告願意於111年12月9日前給付告訴人邱秀雯3萬6千
    元，且告訴人邱秀雯於審理時表示有和解的話願意原諒被告
    等語（見簡上卷第158頁審判筆錄、第165頁調解程序筆錄）
    ，被告已與告訴人邱秀雯成立調解，量刑情狀即有所變更，
    原審未及審酌上情，容有未洽，檢察官依告訴人詹順成之請
    求，以原審判決就告訴人詹順成傷勢部分認定有誤及量刑過
    輕為由提起上訴，雖無理由，惟原審判決既有上開可議之處
    ，自應由本院予以撤銷改判。爰以行為人之責任為基礎，審
    酌被告就本件車禍發生之過失程度，所造成告訴人詹順成、
    邱秀雯受傷之傷勢程度，被告犯後已與告訴人邱秀雯成立調
    解，告訴人詹順成部分則未能和解（告訴人詹順成已於111
    年5月18日死亡）之犯後態度，及被告智識程度為大學畢業
    、職業為工程師、未婚、與弟弟同住之家庭狀況等一切情狀
    ，量處如主文第2項所示之刑，並諭知易科罰金之折算標準
    。
據上論斷，應依刑事訴訟法第455條之1第1項、第3項、第369條
第1項前段、第364條、第299條第1項前段，判決如主文。　　
本案經檢察官王銘仁聲請簡易判決處刑及提起上訴，檢察官黃建
銘、鄭安宇到庭執行職務。
中　　華　　民　　國　　111 　年　　11　　月　　14　　日
                  刑事第二庭  審判長法  官  黃齡玉
                                    法  官  黃麗玲
                                    法  官  王素珍
以上正本證明與原本無異。　　　　　　　　　　　　　　　　
不得上訴。
中　　華　　民　　國　　111 　年　　11　　月　　14　　日
                                     書記官　王心怡
附錄本案論罪科刑法條：
中華民國刑法第284條
因過失傷害人者，處1年以下有期徒刑、拘役或10萬元以下罰金
；致重傷者，處3年以下有期徒刑、拘役或30萬元以下罰金。